臺灣高等法院臺南分院刑事判決　　　　　　　九十一年度上訴字第六三六號　　Ｇ
　　　上　訴　人
　　　即　被　告　甲　○　○
　　　選任辯護人　黃　榮　坤　律師
右上訴人因毒品危害防制條例案件，不服臺灣臺南地方法院九十年度訴字第一一七七
號中華民國九十一年四月九日第一審判決（起訴案號：臺灣臺南地方法院檢察署八十
九年度偵字第一三七九五號），提起上訴，本院判決如左：
      主      文
原判決撤銷。
甲○○持有第二級毒品，處有期徒刑捌月。
扣案之安非他命（驗餘淨重合計六十一‧四六公克）沒收銷燬。
      事      實
一、甲○○於八十九年八月二十一日許，在台南市○○路二００號與其夫康峰菲（經
    原審另案判刑在案）之共同租屋處，明知康峰菲託藏之安非他命二包（毛重合計
    六十三‧六公克），係毒品危害防制條例第二條第二項第二款所規定之第二級毒
    品，屬於違禁物，不得持有，竟為避免康峰菲遭警查獲，仍應允將之攜至台南市
    ○○路四十巷十五號其娘家住處之二樓廁所之抽水馬桶內藏放，而持有該第二級
    毒品安非他命。嗣於八十九年十二月九日十八時三十分許，為警在上址查獲，扣
    得該安非他命二包（驗餘淨重合計六十一‧四六公克）。
二、案經台南縣警察局永康分局報請台灣台南地方法院檢察署檢察官偵查起訴。
      理      由
一、右揭事實業據被告甲○○（下稱被告）坦承不諱，其如何於右開時地受其夫康峰
    菲之託，將康峰菲託藏之上開二包安非他命攜回右開娘家住處之二樓廁所之抽水
    馬桶內藏放之事實，復據證人康峰菲於原審審理中供明在卷，並經警於前開時地
    扣得二包安非他命足憑，而該扣案之物經送內政部警政署刑事警察局鑑定結果，
    均檢出甲基安非他命成分，亦有該局九十年一月二日刑鑑字第一九九八三九號鑑
    驗通知書乙紙在卷可稽，事證明確。辯護人雖認該安非他命係警方違法搜索取得
    ，不得為證云云，惟被告係因持有毒品並將之丟棄在屋前花盆，為警目睹查獲，
    經被告同意始帶往其娘家住處起出本案之安非他命，此一過程迭據被告供陳在卷
    ，自無違法搜索可言，辯護人於此所述，尚非可採，被告犯行堪以認定，應予依
    法論科。
二、按安非他命為毒品危害防制條例第二條第二項第二款所明定之第二級毒品，被告
    非法持有，所為係犯毒品危害防制條例第十一條第二項之持有第二級毒品罪。公
    訴人雖認被告係犯毒品危害防制條例第四條第一項販賣第二級毒品罪，惟被告之
    所以持有上開第二級毒品經警查獲，如前所述係為避免其夫康峰菲遭警查獲，乃
    答應康峰菲之要求而攜至台南市○○路四十巷十五號其娘家住處之二樓廁所之抽
    水馬桶內藏放，並無證據足以證明其有販賣之行為及犯意，公訴人上開起訴法條
    尚非適當，因公訴人於起訴書犯罪事實欄已述及被告將扣案之安非他命藏於台南
    市○○路四十巷十五號之住所內二樓廁所之抽水馬桶內之同一事實，故本院自得
    審究其上開持有第二級毒品之犯行，爰變更公訴人之起訴法條。又辯護人認被告
    係主動帶同警方取出其持有之安非他命，應符合自首要件云云，惟被告係因持有
    毒品並將之丟棄在屋前花盆，為警目睹，始帶同至其娘家住處起出本案之安非他
    命，此一過程已如前述，其當時並未於警查獲之前主動供稱其持有安非他命，僅
    被動任令警方實施搜證，尚難認其有自首犯罪之事實，併此指明。
三、原審就被告前揭行為予以論罪科刑，固非無見，惟被告始終供稱其為避免其夫康
    峰菲遭警查獲，始為之藏放該安非他命，並無任何幫助康峰菲販賣安非他命之意
    思，亦無其他足以證明其有幫助販賣之行為事實，依前揭卷證所呈現之行為外觀
    ，縱康峰菲前販賣第二級毒品之行為屬實，事後為之藏放毒品亦難以之推定其有
    幫助康峰菲繼續販賣之意思，原判決論以被告幫助販賣第二級毒品罪責，尚有未
    洽，被告上訴意旨否認其有幫助販賣第二級毒品之犯行，為有理由，應由本院撤
    銷改判。爰審酌被告之素行、犯罪之動機、手段、目的、所生危害及犯罪後態度
    等一切情狀，量處如主文第二項所示之有期徒刑八月，以示懲儆。扣案之安非他
    命（驗餘淨重合計六十一‧四六公克），係查獲之第二級毒品，應依法宣告沒收
    銷燬之，至其外包裝二包，因非屬被告所有，自無依刑法第三十八條第一項第二
    款規定沒收之餘地。另扣案之夾鏈袋九十小包，係證人康峰菲所有供分裝海洛因
    用，業據被告與證人康峰菲於原審審理中一致供明在卷；另扣案之行動電話乙支
    ，雖係被告所有，但係供其日常生活之用，亦據被告於審理中供述在卷，爰均不
    為沒收之諭知，併此敘明。
四、公訴意旨另以：扣案之前開二包安非他命係被告於八十九年十二月初，意圖販賣
    第二級毒品安非他命，在台南市不詳地點，以每包新台幣（下同）三萬二千元之
    價格，向綽號「阿發」之男子購得安非他命六十三‧六公克後，即基於概括之犯
    意，於八十九年十二月初，在台南市小北攤販前，以每小包一千元之價格，販賣
    給「阿呆」及「阿龍」二人，並將其他之安非他命藏於台南市○○路四十巷十五
    號之住所內二樓廁所之抽水馬桶內，因認被告係犯上開販賣第二級毒品罪云云。
    惟查：
(一)、犯罪事實應依證據認定之，無證據不得推定其犯罪事實，刑事訴訟法第一百五
      十四條定有明文。又被告之自白，雖為證據之一種，但必與事實相符者為限，
      若其自白顯有疑義，而事實審之法院，就其職權調查之所得，仍未能證明其自
      白確與事實相符者，自不得據為認定犯罪事實唯一之基礎（最高法院十八年上
      字第一０八七號判例意旨參照）。如未能發現相當證據，或證據不足以證明，
      自不能以推測或擬制之方法，以為裁判基礎（最高法院四十年台上字第八十六
      號判例參照）。
(二)、本件查獲之上開二包安非他命，係證人康峰菲意圖營利供販賣而販入（按係康
      峰菲於同年月十六日許，在高雄以新台幣二萬餘元向綽號「阿明」之不詳姓名
      男子所購得），恐遭警查獲，乃囑託被告將該二包安非他命攜至台南市○○路
      四十巷十五號娘家住處之二樓廁所之抽水馬桶內藏放，已如前述，查無公訴人
      所指之出售安非他命予被告之綽號「阿發」者，亦查無公訴人所指之向被告購
      買安非他命之綽號「阿呆」及「阿龍」二人，以資佐證證明被告確有公訴人所
      指之販入及賣出安非他命犯行及其在警訊中之自白與事實相符，則公訴人徒以
      被告與證人康峰菲於偵查中就渠二人間託藏上開二包安非他命之經過，供詞稍
      有出入，即據推認該安非他命確係被告向該「阿發」者所購入，並非證人康峰
      菲所託藏，其持有安非他命，是要將其轉賣獲利，其在警訊中主動供出其曾販
      賣安非他命給綽號「阿呆」與「阿龍」之男子，可知事實上警方所得之線報來
      源正確，而被告會供出「阿呆」與「阿龍」之名亦非無中生有云云，因乏實證
      ，揆諸上開判例意旨及法條規定，應認公訴人之上開推認係出於推測或擬制之
      方法，自不能據為裁判之基礎。此外復查無其他積極證據足證被告涉有公訴人
      所指之上開犯行，因認被告此部份被訴犯罪不能證明，惟此部份與前揭有罪部
      分具有吸收犯之實質上之一罪（按公訴人於起訴書犯罪事實欄已述及被告將安
      非他命藏於台南市○○路四十巷十五號之住所內二樓廁所之抽水馬桶內之同一
      事實）之關係，爰不另為無罪之諭知，附此說明。
據上論斷，應依刑事訴訟法第三百六十九條第一項前段、第三百六十四條、第二百九
十九條第一項前段、第三百條、毒品危害防制條例第十一條第二項、第十八條第一項
，判決如主文。
本案經檢察官劉欽銘到庭執行職務。
中    華    民    國      九十一      年      八      月      十三      日
                                  臺灣高等法院臺南分院刑事第三庭
                                      審判長法官  黃    崑    宗
                                            法官  林    勝    木
                                            法官  葉    居    正
右正本證明與原本無異。
檢察官如不服本判決，應於判決送達後十日內向本院提出上訴書。
被告不得上訴。
                                      法院書記官  陳    嘉    琍
中    華    民    國      九十一      年      八      月  二十      日
附錄法條：
毒品危害防制條例第十一條第二項：
持有第二級毒品者，處二年以下有期徒刑、拘役或新台幣三萬元以下罰金。
